【裁判字號】    92,簡上,30
【裁判日期】    920826
【裁判案由】    損害賠償
【裁判全文】
臺灣臺中地方法院民事判決  九十二年度簡上字第三○號
    上  訴  人    甲○○
    （兼被上訴人）
    訴訟代理人    乙○○
    上  訴  人    丙○○○
    （兼被上訴人）
    訴訟代理人    王正喜律師
右當事人間請求損害賠償事件，兩造對於中華民國九十一年十一月二十七日本院豐原
簡易庭九十一年度豐簡字第四０一號民事第一審簡易判決分別提起上訴，本院合議庭
判決如左：
    主      文
兩造上訴均駁回。
第二審訴訟費用由兩造各自負擔。
    事      實
甲、上訴人（兼被上訴人）甲○○方面：
  一、聲明：
      （一）原判決不利於上訴人甲○○部分廢棄。右廢棄部分，被上訴人丙○○○
            應再給付上訴人甲○○新臺幣（下同）七萬零二百元。
      （二）駁回對造之上訴。
  二、陳述：除與原判決記載相同者，茲予引用外，補稱：
      （一）上訴人甲○○駕駛車牌號碼Ｘ二–四四八二號自小客車（下稱Ａ車），
            於民國九十年一月二十二日下午九時二十分許，自臺中縣豐原市○○○
            街一八０巷由南往北駛入自強南街時，適有被上訴人丙○○○駕駛車牌
            號碼ＰＨ–二二八０號自小客車（下稱Ｂ車），沿臺中縣豐原市○○○
            街由東向西行駛，行經自強南街與自強南街一八０巷口時，未注意車前
            狀況，仍恣意強行跨越自強南街之中心線標線而搶道超速行駛，並因右
            前輪發生爆胎導致車身右滑，因而撞擊適由自強南街一八０巷口駛出由
            上訴人甲○○所駕駛之Ａ車左前方保險桿，並致上訴人甲○○所駕駛之
            Ａ車受損，修復費用合計為十二萬零二百元（內含工資四萬二千二百元
            及零件七萬八千元）。
      （二）原審依錯誤之現場圖所示兩造車輛碰撞後之相關位置，而認事故發生時
            兩造車輛均已進入交岔路口，並非正確。因依現場最後車輛停放位置研
            判，上訴人甲○○所駕駛之Ａ車，遭被上訴人丙○○○之車輛「扯拉」
            並因而使Ａ車產生物理學上之軸轉現象後，Ａ車之右前角始位於距離自
            強南街一八０巷口三點三公尺處，足見發生碰撞當時，Ａ車之右前角距
            離自強南街一八０巷口應為三點四公尺始為正確。而被上訴人丙○○○
            所駕駛之Ｂ車碰撞後車頭停放位置按距離自強南街路口僅為二點六公尺
            ，足見被上訴人丙○○○所駕駛之Ｂ車碰撞時車頭之位置按距離自強南
            街路口至多僅為一點六公尺，加以Ａ車左前角僅有一處撞痕，而Ｂ車左
            前角卻有相距三十公分之二處撞痕。故本件並非兩造車輛均已進入交岔
            路口而發生碰撞，實係上訴人甲○○所駕駛之Ａ車已先行進入交岔路口
            後，始遭被上訴人丙○○○所駕駛之Ｂ車衝撞。上訴人甲○○所駕駛之
            Ａ車既已先行進入肇事路口，即已無「幹線」、「支線」之區分。從而
            ，原審判認已先行進入交岔路口之上訴人甲○○應負百分之七十之肇事
            責任，而未遵守交通規則跨越雙黃線且未減速慢行及注意車前狀況之被
            上訴人丙○○○僅須負擔百分之三十責任，並不合理。
      （三）系爭車禍係因被上訴人丙○○○所駕駛之Ｂ車右前輪發生爆胎，導致車
            身失控因而撞及上訴人甲○○所駕駛已先行進入路口而進退不得之Ａ車
            所致，卻遭誤導為上訴人甲○○所駕駛之Ａ車未讓幹道車先行。又上訴
            人甲○○所駕駛之Ａ車右車尾（上訴理由狀誤載為左車尾）距街角之自
            強南街一八０巷基準線為五點六公尺，右車頭（上訴理由狀誤載為左車
            頭）距自強南街一八０巷基準線為二點九公尺，又Ａ車車體寬度為一點
            二公尺，則左車尾（上訴理由狀誤載為右車尾）距街角之自強南街一八
            ０巷基準線應為六點八公尺（5.6 +1.2），足見上訴人甲○○所駕駛之
            Ａ車於碰撞後有發生「軸轉」情形，兩車之第一撞擊點應為距離街角之
            自強南街一八０巷基準線二點九公尺處，益證係被上訴人丙○○○所駕
            駛之Ｂ車右前角主動撞擊上訴人甲○○所駕駛之Ｂ車左前角，若係上訴
            人甲○○所駕駛之Ａ車主動撞擊被上訴人丙○○○所駕駛之Ｂ車，則兩
            車於碰撞後必因撞擊之作用力及反作用力而分離，斷無再度「扯拉」之
            理。卷附交通事故調查報告中忽略被上訴人丙○○○所駕駛之Ｂ車右前
            輪爆胎情事，而上訴人甲○○所駕駛之Ａ車左前角保險桿為圓狀轉角，
            且未因碰撞而損壞，亦無尖銳之物可將被上訴人丙○○○所駕駛之Ｂ車
            右前輪鋼圈及輪胎刺破，若非被上訴人丙○○○所駕駛之Ｂ車自行爆胎
            ，何以致之？且被上訴人丙○○○庭提供勘驗之輪胎，其胎壁裂傷未達
            十五公分，與被上訴人丙○○○所指稱之十五公分裂傷不符，庭提之輪
            胎證物顯非真正。另被上訴人丙○○○所聲請訊問之證人蘇錦輝到庭所
            為證言，與被上訴人丙○○○前所陳述之內容不符，加以其對被上訴人
            丙○○○所駕駛之Ｂ車右前輪「支架」及「羊角」損害原因，僅以與機
            車碰撞亦有可能發生一語相搪，然而若非輪胎爆胎後車身下沈而致支架
            及羊角擦撞路面方始致之，絕無可能係受上訴人甲○○所駕駛之Ａ車左
            前角圓弧形之保險桿「扯拉」所能致之，是證人蘇錦輝所為證言並不可
            採。
      （四）綜上各情，系爭車禍之發生，乃係被上訴人丙○○○所駕駛之Ｂ車跨越
            雙黃線行駛，並因右前輪爆胎而撞擊業已先行進入系爭路口之上訴人林
            健民所駕駛之Ａ車左前角保險桿所致，被上訴人丙○○○就系爭車禍之
            發生應負全部責任。
  三、證據：提出自繪事故現場圖一份、現場街道照片五幀、Ａ車受損狀況照片三幀
            、Ａ車「軸轉」分析圖二紙為證。
乙、上訴人（兼被上訴人）丙○○○方面：
  一、聲明：
      （一）原判決不利於上訴人丙○○○部分廢棄，廢棄部分，被上訴人甲○○在
            第一審之訴駁回。
      （二）駁回對造之上訴。
  二、陳述：除與原判決記載相同者，茲予引用外，補稱：
      （一）依警員所製作之現場圖尺寸計算，上訴人丙○○○所駕駛之Ｂ車車頭距
            離前方斑馬線雖為二點八公尺，但扣除斑馬線與自強南街一八０巷（準
            備書狀誤載為一八六巷）道邊線之二點三公尺，則上訴人丙○○○所駕
            駛之Ｂ車車頭距自強南街一八０巷道邊線僅有０點五公尺，足見上訴人
            丙○○○所駕駛之Ｂ車已通過自強南街一八０巷中心點甚多，系爭車禍
            之發生係因被上訴人甲○○所駕駛之Ａ車，由自強南街一八０巷內靠左
            逆向疾駛而出，致上訴人丙○○○無法預見而防止被撞。系爭自強南街
            一八０巷口有白線標示，依規定被上訴人甲○○所駕駛之Ａ車應在白線
            前暫停後再開，惟被上訴人甲○○駕駛Ａ車係由自強南街一八０巷道靠
            左逆內駛出，乃未能見到上訴人丙○○○所駕駛之Ｂ車由自強南街之幹
            道行駛前來，待其駛入交岔路口後始行發現上訴人丙○○○所駕駛之Ｂ
            車，然已不及煞車因而向右轉動Ａ車之方向盤，Ａ車左前角因而斜撞上
            訴人丙○○○所駕駛之Ｂ車右前輪與右大燈間之車身側面位置。被上訴
            人甲○○雖指稱為上訴人丙○○○所駕駛之Ｂ車正面主動撞擊其所駕駛
            之Ａ車，然由上訴人丙○○○所駕駛之Ｂ車右前大燈及保險桿並未受損
            ，僅右前方向燈損壞情形觀之，上訴人丙○○○所駕駛之Ｂ車並非與被
            上訴人甲○○所駕駛之Ａ車正面碰撞。被上訴人甲○○逆向駕駛Ａ車，
            且未於進入主幹道前先行暫停再開，反而急行衝入幹道，足見臺中縣車
            輛行車事故鑑定委員會所為被上訴人甲○○為肇事原因，上訴人陳張淑
            美無肇事因素之認定，始為正確，至臺灣省車輛行車事故覆議鑑定委員
            會所為上訴人丙○○○「夜晚駕駛自小客車，行經閃光黃燈號誌交岔路
            口，未減速慢行且未注意車前狀況，為肇事次因」之意見，與事實不符
            ，蓋因系爭路口有路燈設置，上訴人丙○○○所駕駛之Ｂ車係以時速二
            十公里以下速度通過閃光黃燈之路口中心線，車損部位為Ｂ車右前側面
            板及右前輪部，而臺灣省車輛行車事故覆議鑑定委員會並無任何事證即
            謂上訴人丙○○○所駕駛之Ｂ車未減速慢行，自有失實。
      （二）被上訴人甲○○雖另主張上訴人丙○○○所駕駛之Ｂ車跨越自強南街之
            雙黃線行駛云云。惟肇事路口內並無雙黃線，且上訴人丙○○○所駕駛
            之Ｂ車於兩車碰撞前縱有跨越自強南街上之雙黃線之事實，然Ａ、Ｂ二
            車之車行方向為垂直方向，Ａ車係自Ｂ車之右側行駛前來，Ｂ車如跨越
            自強南街上之雙黃線而行駛，則留予Ａ車迴車之空間更大，更有利於避
            免車禍之發生，豈能反而指稱Ｂ車跨越自強南街之雙黃線行駛為肇事原
            因？綜上，被上訴人甲○○所駕駛之Ａ車係由上訴人丙○○○所駕駛之
            Ｂ車右側巷道內衝出，而非在上訴人丙○○○所駕駛之Ｂ車前方，應無
            道路交通安全規則第九十四條第三項規定之適用，且上訴人丙○○○所
            駕駛之Ｂ車業已通過巷道之一半，始遭被上訴人甲○○所駕駛之Ａ車自
            右側撞及，則上訴人丙○○○亦無應注意能注意而不注意之情形，原審
            判認上訴人丙○○○應負過失責任，自非合理。另縱認上訴人丙○○○
            仍有過失責任，因被上訴人甲○○與有過失，上訴人丙○○○之責任應
            予減輕或免除。又被上訴人甲○○所駕駛之Ａ車為一九九五年一月出廠
            ，至事故發生之日（二００一年元月廿二日）已有六年之久，依自小客
            車耐用年數五年年其剩餘價值為十分之一計算，應予折舊計算。
  三、證據：提出自繪事故現場圖一份、現場街道照片五幀、Ｂ車修理明細單一份為
            證，並聲請訊問證人蘇錦輝。
丙、本院依職權調閱本院台中簡易庭九十年度中小字第三八二號民事訴訟卷證，另勘
    驗上訴人丙○○○所提出之破裂輪胎（含鋼圈）一只。
    理      由
一、上訴人（兼被上訴人）甲○○上訴主張：
    （一）上訴人甲○○駕駛Ａ車，於九十年一月二十二日下午九時二十分許，自臺
          中縣豐原市○○○街一八０巷由南往北駛入自強南街時，適有被上訴人陳
          張淑美所駕駛之Ｂ車，沿臺中縣豐原市○○○街由東向西行駛，行經自強
          南街與自強南街一八０巷口時，未注意車前狀況，仍恣意強行跨越自強南
          街之中心線標線而搶道超速行駛，並因右前輪發生爆胎導致車身右滑，因
          而撞擊適由自強南街一八０巷口駛出由上訴人甲○○所駕駛之Ａ車左前方
          保險桿，並致上訴人甲○○所駕駛之Ａ車受損，修復費用合計為十二萬零
          二百元（內含工資四萬二千二百元及零件七萬八千元）。
    （二）原審依錯誤之現場圖所示兩造車輛碰撞後之相關位置，而認事故發生時兩
          造車輛均已進入交岔路口，並非正確。因依現場最後車輛停放位置研判，
          上訴人甲○○所駕駛之Ａ車，遭被上訴人丙○○○之Ｂ車「扯拉」並因而
          使Ａ車產生物理學上之軸轉現象後，Ａ車之右前角始位於距離自強南街一
          八０巷口三點三公尺處，足見發生碰撞當時，Ａ車之右前角距離自強南街
          一八０巷口應為三點四公尺始為正確。而被上訴人丙○○○所駕駛之Ｂ車
          碰撞後車頭停放位置按距離自強南街路口僅為二點六公尺，足見被上訴人
          丙○○○所駕駛之Ｂ車碰撞時車頭之位置按距離自強南街路口至多僅為一
          點六公尺，加以Ａ車左前角僅有一處撞痕，而Ｂ車左前角卻有相距三十公
          分之二處撞痕。故本件並非兩造車輛均已進入交岔路口而發生碰撞，實係
          上訴人甲○○所駕駛之Ａ車已先行進入交岔路口後，始遭被上訴人陳張淑
          美所駕駛之Ｂ車衝撞。上訴人甲○○所駕駛之Ａ車既已先行進入肇事路口
          ，即已無「幹線」、「支線」之區分。從而，原審判認已先行進入交岔路
          口之上訴人甲○○應負百分之七十之肇事責任，而未遵守交通規則跨越雙
          黃線且未減速慢行及注意車前狀況之被上訴人丙○○○僅須負擔百分之三
          十責任，並不合理。
    （三）系爭車禍係因被上訴人丙○○○所駕駛之Ｂ車右前輪發生爆胎，導致車身
          失控因而撞及上訴人甲○○所駕駛已先行進入路口而進退不得之Ａ車所致
          ，卻遭誤導為上訴人甲○○所駕駛之Ａ車未讓幹道車先行。又上訴人林健
          民所駕駛之Ａ車右車尾距街角之自強南街一八０巷基準線為五點六公尺，
          右車頭距自強南街一八０巷基準線為二點九公尺，又Ａ車車體寬度為一點
          二公尺，則左車尾距街角之自強南街一八０巷基準線應為六點八公尺（即
          5.6 +1.2），足見上訴人甲○○所駕駛之Ａ車於碰撞後有發生「軸轉」情
          形，兩車之第一撞擊點應為距離街角之自強南街一八０巷基準線二點九公
          尺處，益證係被上訴人丙○○○所駕駛之Ｂ車右前角主動撞擊上訴人林健
          民所駕駛之Ａ車左前角，若係上訴人甲○○所駕駛之Ａ車主動撞擊被上訴
          人丙○○○所駕駛之Ｂ車，則兩車於碰撞後必因撞擊之作用力及反作用力
          而分離，斷無再度「扯拉」之理。卷附交通事故調查報告中忽略被上訴人
          丙○○○所駕駛之Ｂ車右前輪爆胎情事，而上訴人甲○○所駕駛之Ａ車左
          前角保險桿為圓狀轉角，且未因碰撞而損壞，亦無尖銳之物可將被上訴人
          丙○○○所駕駛之Ｂ車右前輪鋼圈及輪胎刺破，若非被上訴人丙○○○所
          駕駛之Ｂ車自行爆胎，何以致之？且被上訴人丙○○○庭提供以勘驗之輪
          胎，其胎壁裂傷未達十五公分，與被上訴人丙○○○原所指稱之十五公分
          裂傷不符，庭提之輪胎證物顯非真正。另被上訴人丙○○○所聲請訊問之
          證人蘇錦輝到庭所為證言，與被上訴人丙○○○先前所為陳述之內容不符
          ，加以其對被上訴人丙○○○所駕駛之Ｂ車右前輪「支架」及「羊角」損
          害原因，僅以與機車碰撞亦有可能發生一語相搪，然而若非輪胎爆胎後車
          身下沈而致支架及羊角擦撞路面而致，絕無可能係受上訴人甲○○所駕駛
          之Ａ車左前角圓弧形之保險桿「扯拉」所能致之，是證人蘇錦輝所為證言
          並不可採。
    （四）綜上各情，系爭車禍之發生，乃係被上訴人丙○○○所駕駛之Ｂ車跨越雙
          黃線行駛，並因右前輪爆胎而撞擊業已先行進入系爭路口之上訴人甲○○
          所駕駛之Ａ車左前角保險桿所致，被上訴人丙○○○就系爭車禍之發生應
          負全部責任等語。
二、上訴人（兼被上訴人）丙○○○則上訴主張：
    （一）依警員所製作之現場圖尺寸計算，上被人丙○○○所駕駛之Ｂ車車頭距離
          前方斑馬線雖為二點八公尺，但扣除斑馬線與自強南街一八０巷（準備書
          狀誤載為一八六巷）道邊線之二點三公尺，則上訴人丙○○○所駕駛之Ｂ
          車車頭距自強南街一八０巷道邊線僅有０點五公尺，足見上訴人丙○○○
          所駕駛之Ｂ車已通過自強南街一八０巷中心點甚多，系爭車禍之發生係因
          被上訴人甲○○所駕駛之Ａ車，由自強南街一八０巷內靠左逆向疾駛而出
          ，致上訴人丙○○○無法預見而防止被撞。系爭自強南街一八０巷口有白
          線標示，依規定被上訴人甲○○所駕駛之Ａ車應在白線前暫停後再開，惟
          被上訴人甲○○駕駛Ａ車係由自強南街一八０巷道靠左逆內駛出，乃未能
          見到上訴人丙○○○所駕駛之Ｂ車由自強南街之幹道行駛前來，待其駛入
          交岔路口後始行發現上訴人丙○○○所駕駛之Ｂ車，然已不及煞車因而向
          右轉動Ａ車之方向盤，Ａ車左前角因而斜撞上訴人丙○○○所駕駛之Ｂ車
          右前輪與右大燈間之車身側面位置。被上訴人甲○○雖指稱為上訴人陳張
          淑美所駕駛之Ｂ車正面主動撞擊其所駕駛之Ａ車，然由上訴人丙○○○所
          駕駛之Ｂ車右前大燈及保險桿並未受損，僅右前方向燈損壞情形觀之，上
          訴人丙○○○所駕駛之Ｂ車並非與被上訴人甲○○所駕駛之Ａ車正面碰撞
          。被上訴人甲○○逆向駕駛Ａ車，且未於進入主幹道前先行暫停再開，反
          而急行衝入幹道，足見臺中縣車輛行車事故鑑定委員會所為被上訴人林健
          民為肇事原因，上訴人丙○○○無肇事因素之認定，始為正確，至臺灣省
          車輛行車事故覆議鑑定委員會所為上訴人丙○○○「夜晚駕駛自小客車，
          行經閃光黃燈號誌交岔路口，未減速慢行且未注意車前狀況，為肇事次因
          」之意見，與事實不符，蓋因系爭路口有路燈設置，上訴人丙○○○所駕
          駛之Ｂ車係以時速二十公里以下速度通過閃光黃燈之路口中心線，車損部
          位為Ｂ車右前側面板及右前輪部，而臺灣省車輛行車事故覆議鑑定委員會
          並無任何事證即謂上訴人丙○○○所駕駛之Ｂ車未減速慢行，自有失實。
    （二）被上訴人甲○○雖另主張上訴人丙○○○所駕駛之Ｂ車跨越自強南街之雙
          黃線行駛云云。惟肇事路口內並無雙黃線，且上訴人丙○○○所駕駛之Ｂ
          車於兩車碰撞前縱有跨越自強南街上之雙黃線之事實，然Ａ、Ｂ二車之車
          行方向為垂直方向，Ａ車係自Ｂ車之右側行駛前來，Ｂ車如跨越自強南街
          上之雙黃線而行駛，則留予Ａ車迴車之空間更大，更有利於避免車禍之發
          生，豈能反而指稱Ｂ車跨越自強南街之雙黃線行駛為肇事原因？綜上，被
          上訴人甲○○所駕駛之Ａ車係由上訴人丙○○○所駕駛之Ｂ車右側巷道內
          衝出，而非在上訴人丙○○○所駕駛之Ｂ車前方，應無道路交通安全規則
          第九十四條第三項規定之適用，且上訴人丙○○○所駕駛之Ｂ車業已通過
          巷道之一半，始遭被上訴人甲○○所駕駛之Ａ車自右側撞及，則上訴人陳
          張淑美亦無應注意能注意而不注意之情形，原審判認上訴人丙○○○應負
          過失責任，自非合理。另縱認上訴人丙○○○仍有過失責任，因被上訴人
          甲○○與有過失，上訴人丙○○○之責任應予減輕或免除。又被上訴人林
          健民所駕駛之Ａ車為一九九五年一月出廠，至事故發生之日（二００一年
          元月廿二日）已有六年之久，依自小客車耐用年數五年年其剩餘價值為十
          分之一計算，應予折舊計算等語。
三、查上訴人（兼被上訴人）甲○○駕駛車牌號碼Ｘ二–四四八二號之Ａ車，於九十
    年一月二十二日下午九時二十分許，自臺中縣豐原市○○○街一八０巷由南往北
    駛入自強南街時，適有上訴人（兼被上訴人）丙○○○駕駛車牌號碼ＰＨ–二二
    八０號之Ｂ車，沿臺中縣豐原市○○○街由東向西行駛而來，Ａ、Ｂ兩車於自強
    南街與自強南街一八０巷交岔路口內發生碰撞，上訴人甲○○所駕駛之Ａ車因而
    受損，修復費用合計為十二萬零二百元（內含工資四萬二千二百元及零件七萬八
    千元）。另上訴人丙○○○所駕駛之Ｂ車亦有受損，支出修理費七萬零八百一十
    元（上訴人丙○○○所駕駛之Ｂ車受損部分，業經Ｂ車所有權人陳英哲對本件上
    訴人甲○○提起另件損害賠償訴訟，業由本院及台中簡易庭以九十一年度小上字
    第二四號、九十年度中小字第三八二號民事判決上訴人甲○○應賠償陳英哲二萬
    一千六百三十八元確定在案）等情，除據兩造分別提出自用小客車行車執照、進
    口貨物稅完（免）稅證明書（車輛用）影本、銅安汽車實業股份有限公司修護工
    作單及照片等為證外，並經本院依職權調取本院台中簡易庭九十年度中小字第三
    八二號民事事件卷證審閱在卷，且為兩造所不爭執，信屬實在。
四、兩造雖另以前揭情詞分別置辯，惟查：
    （一）證人即承辦系爭事故之臺中縣警察局豐原分局豐東派出所警員張裕奇於原
          審中到院證稱：「現場圖是我作成沒錯，現場圖是依事實作成，二張圖都
          是我畫的，我是按現場草圖作成較明細圖，二圖應該不會差很多，二圖方
          向南北相反。」等語，而兩造對於現場草圖之正確性均未爭執，該份現場
          草圖上就每一編號線之長度（距離）均有明確記載，並於草圖作成後經兩
          造簽名在案，則系爭車禍發生後Ａ、Ｂ兩車停放於現場之位置，自應以該
          份現場草圖（原審卷第四十頁）所示交通號誌燈桿及每一編號線所記載之
          長度（距離）為據。
    （二）本件兩造對卷附臺中縣警察局豐原分局豐東派出所警員張裕奇依現場草圖
          所另行製作之現場圖（原審卷三八頁背面）之正確性有所爭執，經本院諭
          知各自提出以方格紙精確繪製之現場圖一份到院。上訴人丙○○○所自行
          繪製之現場圖，圖上標示為Ｆ線之左側起點，為交通號誌燈桿位置，與證
          人張裕奇所繪製之現場草圖所示交通號誌燈桿位置與Ｆ線間，尚有一段Ｅ
          線距離之內容不符，是上訴人丙○○○所繪製之現場圖上所示甲、乙（即
          Ａ、Ｂ）兩車之位置，應向明政街之方向移動約一公尺左右之距離，始為
          正確，則上訴人丙○○○所駕駛之Ｂ車於事故發生後所停放之位置，確有
          跨越自強南街上之雙黃線情形。至上訴人甲○○所提出之自繪現場圖，其
          圖上所示Ａ、Ｂ、Ｃ、Ｄ各線之下方終點，係以自定之所謂「自強南街一
          八０巷口基準線」為計算基準，然現場草圖（原審卷第四十頁）所示之Ａ
          、Ｂ、Ｃ、Ｄ各線之下方終點，係以街角之交通號誌燈桿位置為基準，參
          照卷附現場照片所示，應與自強南街上之斑馬線位置相當，是上訴人林健
          民所繪製之現場圖中Ａ、Ｂ兩車之位置，應再向下方移動約一點三公尺左
          右，始為正確。從而，兩造所自行繪製之現場圖均有所偏頗而非全然正確
          ，均不足為兩造有利之認定。
    （三）本院參酌警員張裕奇所繪製現場草圖（原審卷第四十頁）、現場圖（原審
          卷三八頁背面）、兩造所自行繪製之現場圖，及原審卷附之現場照片（原
          審卷五六頁）綜合研判Ａ、Ｂ兩車發生碰撞後，上訴人丙○○○所駕駛之
          Ｂ車車頭距自強南街前方之斑馬線之距離，及車身應有跨越自強南街上之
          雙黃線之延伸線上之事實，另上訴人甲○○所駕駛之Ａ車右前角距自強南
          街前方之斑馬線約為二點九公尺，右後角距自強南街之斑馬線約為五點六
          公尺位置。再另扣除二車發生碰撞後Ｂ車繼續前行之估計距離約一點三公
          尺左右，則兩造所分別駕駛之Ａ、Ｂ兩車發生第一碰撞點當時，Ａ車進入
          交岔路口之距離約為四點三公尺，Ｂ車約為三點五公尺左右，二者相差僅
          約一公尺左右，足見兩造所分別駕駛之Ａ、Ｂ兩車進入系爭交岔路口之時
          點，相差不遠，原審訴認Ａ、Ｂ兩車約於同時進入交岔路口一節之認定，
          應無不當。上訴人甲○○指稱伊早於上訴人丙○○○所駕駛之Ｂ車先行進
          入系爭交岔路口，已無支線道車應讓幹線道車先行規定之適用云云，核非
          可採。另上訴人甲○○指稱上訴人丙○○○所駕駛之Ｂ車右前輪發生爆胎
          而致失控一節，並未提出爆胎之積極事證可供佐證，而負責處理上訴人陳
          張淑美所駕駛之Ｂ車修理車宜之證人蘇錦輝於本院準備程序中復到院結證
          ：上訴人丙○○○所駕駛之Ｂ車右前輪並非行駛中自然爆胎所形成的，而
          是輪胎遭受外力撞擊所導致的破裂，因為車子右前輪除了輪胎破裂鋼圈破
          損外，還有輪胎破裂支架損壞的情形等語。是上訴人甲○○此部分主張，
          亦非可採。至上訴人甲○○另指稱上訴人丙○○○所駕駛之Ｂ車有跨越自
          強南街之雙黃線行駛之違規情形，因兩造所駕駛之Ａ、Ｂ兩車為垂直方向
          而非對向來車，上訴人甲○○所駕駛之Ａ車復屬右方車輛，是上訴人陳張
          淑美所駕駛之Ｂ車雖有跨越自強南街之雙黃線行駛之違規情形，亦與系爭
          車禍之發生無相當之因果關係，上訴人甲○○此部分主張，亦非有理。
    （四）上訴人丙○○○雖主張：上訴人甲○○所駕駛之Ａ車係由其所駕駛之Ｂ車
          右側巷道內逆向衝出，而非在其所駕駛之Ｂ車前方，應無道路交通安全規
          則第九十四條第三項規定之適用云云。然查，道路交通安全規則第九十四
          條第三項所定：汽車行駛時，駕駛人應注意車前狀況及兩車併行之間隔，
          並隨時採取必要之安全措施。所稱之「車前狀況」並非僅限於車輛之正前
          方而已，尚應及於前方之左右兩側之車行狀況，上訴人丙○○○此部分無
          道路交通安全規則第九十四條第三項規定適用之抗辯，顯為法律文義之曲
          解，並非可採。另依本院前述Ａ、Ｂ兩車碰撞之正確位置及原審第五六頁
          所附現場照片觀之，上訴人甲○○所駕駛之Ａ車由自強南街一八０巷內駛
          出時，尚無明顯偏左行駛之情形，上訴人丙○○○此部分上訴人甲○○有
          逆向行駛之主張，尚非有據。
    （五）再查，依卷附Ａ、Ｂ兩車之受損照片及修理明細單內容觀之，上訴人陳張
          淑美所駕駛之Ｂ車右前角方向燈破損、右前輪胎壁破裂約十公分、右前輪
          「支架」及「羊角」向內偏斜、右前側車身凹陷，而上訴人甲○○所駕駛
          之Ａ車左前角保險桿上有明顯之撞擊痕跡，保險桿左前方部位並有破裂情
          形，另外整支保險桿向左歪斜變形。再參酌證人蘇錦輝於本院準備程序中
          所證述：「我是系爭車禍被上訴人車輛（指Ｂ車）維修人員的領班，被上
          訴人車子（Ｂ車）送修後是由我負責估價及接待。我當時接待時發現到車
          輛右邊大燈並沒有破裂．．．我看到車輛，我個人的判斷撞擊的力量來源
          ，應該是從車子右前方的力量過來的。我個人判斷撞擊的位置應該是在輪
          胎的位置，所以輪胎後方的葉子板也有裂痕，輪胎發生破裂的情形，我認
          為不是行駛中自然爆胎所形成的，而是輪胎遭受外力撞擊所導致的破裂，
          因為車子右前輪除了輪胎破裂鋼圈破損外，還有輪胎破裂支架損壞的情形
          。當時支架變形的方向是往引擎室及車子乘客座的方向偏移。所以我可以
          判斷車子遭受撞擊的外力來源，是從車子前方右側的力量。如果撞擊的力
          量是從車子的右側側面過來，受損的車輛當時又有前進的力量，車子的輪
          胎支柱也有可能受到這樣的毀損．．．這輛車子（指Ａ車）受損的的情形
          是在它左前方保險桿向右方拉扯偏移，它的力量來源應該是從車子左方所
          產生的．．．賓士車（Ｂ車）是屬於行動的狀態，他向前的力量與ＨＯＮ
          ＤＡ車（指Ａ車）撞擊後所產生的作用力會導致支架向後向內偏移的情形
          ，這種力量不需要太大，我們曾經見過，機車碰撞也發生過這樣的情形．
          ．．我個人判斷最可能的撞擊點，是在ＨＯＮＤＡ車（指Ａ車）的左前方
          保險桿與賓士車（指Ｂ車）右前輪前方大燈下方保險桿及輪胎前方側面車
          體凹陷的位置，因為車子前進的力量，所以導致車子輪胎隨後發生撞擊的
          力量，車子後方板金也隨著車子前進而發生撞擊」內容，及上訴人陳張淑
          美所當庭提出經證人蘇錦輝確認為Ｂ車送修時之破損輪胎（含鋼圈）經勘
          驗後之受損狀況，本院因認系爭車禍發生當時，Ａ、Ｂ兩車均為動態前行
          狀況，第一撞擊點發生之位置分別為Ａ車之左前角保險桿破裂位置及Ｂ車
          右前角方向燈附近部位，因屬「點對點」之小面積碰撞，再加上Ａ、Ｂ兩
          車當時均為動態行駛之狀況，因Ａ、Ｂ兩車之前進力量，乃進而發生上訴
          人甲○○所稱之「扯拉」及Ａ車「軸轉」情事，另Ａ車左前角保險桿破裂
          後所產生之缺口及保險桿破裂外翻產生之銳角，再與Ｂ車之右前輪發生撞
          擊，因而導致Ｂ車右前輪胎壁破裂，至此Ａ、Ｂ兩車始行停止於承辦警員
          張裕奇所製作之現場草圖（原審卷第四十頁）所示各點尺寸之相關位置，
          並非如兩造所相互指稱均為對造車輛主動撞擊己車等語。
    （六）按汽車行駛至交岔路口應遵守燈光號誌，行經交岔路口，支線道車應暫停
          讓幹線道車先行；行經閃光黃燈交岔路口，應減速慢行小心通過，且應注
          意車前狀況，並隨時採取必要之安全措施，道路交通安全規則第一百零二
          條第一項第一款、第二款、第九十四條第三項及道路交通標誌標線號誌設
          置規則第二百一十一條分別定有明文。查系爭車禍發生之時間為夜間九時
          許，地點為閃光黃燈之自強南街及閃光紅燈之自強南街一八０巷交岔路口
          ，上訴人丙○○○所駕駛之Ｂ車係沿自強南街幹線道行駛，上訴人甲○○
          所駕駛之Ａ車則係由自強南街一八０巷支線道中駛入交岔路口，而依前所
          述兩造所分別駕駛之Ａ、Ｂ兩車進入系爭交岔路口之時點，復相差不遠，
          則上訴人甲○○駕駛Ａ車行經系爭交岔路口時，自應先行停止於停止線前
          ，確認前方自強南街幹道左右兩側均無車輛行近路口後，始得由屬支線道
          之自強南街一八０巷內前行進入屬幹道之自強南街，其疏未注意左側有上
          訴人丙○○○所駕駛之Ｂ車已接近交岔路口而行駛前來，而仍由屬支線道
          之自強南街一八０巷內前行進入屬幹道之自強南街，致生事故，上訴人林
          健民就系爭車禍之發生自有過失。另上訴人丙○○○於夜間駕車行經設有
          閃光黃燈號誌之交岔路口，該處雖有路燈設置，其本應減速慢行並注意車
          前狀況隨時應變，而依前所述，上訴人丙○○○所駕駛之Ｂ車於碰撞發生
          前應有跨越自強南街上之雙黃線行駛之情形，按理而言，其所駕駛之Ｂ車
          與右側自強南街一八０巷之距離，相對較遠，其若有減速慢行並注意車前
          狀況隨時應變之注意情事，則其對上訴人甲○○駕駛Ａ車自右側進入系爭
          交岔路口時，應更易於發現且為應變處理，然上訴人丙○○○自承其於Ａ
          、Ｂ兩車發生碰撞前，並未發現有上訴人甲○○所駕駛之Ａ車存在，足證
          上訴人丙○○○駕駛Ｂ車行經設有閃光黃燈號誌之系爭交岔路口時，應有
          未減速慢行及注意車前右側狀況之疏失，乃致Ａ、Ｂ兩車均因閃避不及而
          於系爭交岔路口內發生碰撞。從而，兩造上開駕駛行為均有過失。原審參
          酌兩造之過失情形、程度輕重及臺灣省車輛行車事故覆議鑑定委員會九十
          年十二月十日府覆議字第九０二二六六號函所附覆議意見書鑑定結果，認
          為上訴人甲○○應負主要之肇事因素，上訴人丙○○○則應負次要之肇事
          因素，並判定上訴人甲○○應負百分之七十之過失責任，上訴人丙○○○
          應負百分之三十之過失責任一節，並無違誤。兩造上訴各自否認自身有所
          過失，並均指責過失責任在對造云云，均非有理。
五、按「因故意或過失不法侵害他人之權利者，負損害賠償責任。」；「不法毀損他
    人之物者，應向被害人賠償其物因毀損所減少之價額。」；「負損害賠償責任者
    ，債權人得請求支付回復原狀所必要之費用，以代回復原狀」，民法第一百八十
    四條第一項前段、第一百九十六條、第二百十三條第三項分別定有明文。又損害
    賠償祇應填補被害人實際損害，被害人請求損害賠償時，亦應祇以該損害額為限
    。而不法毀損他人之物者，應向被害人賠償其物因毀損所減少之價額，民法第一
    百九十六條定有明文，所謂因毀損所減損之價額，得以修復費用為估定之標準（
    最高法院民事庭七十七年第九次會議決議參照）。本件上訴人甲○○請求回復原
    狀所必要之修理費，雖屬適法，惟其中以新零件更換舊零件之折舊部分，非屬必
    要費用，應予扣除。是原審依上訴人甲○○所提出之修護工作單所示，認其支出
    汽車修理費用十二萬零二百元（其中含零件七萬八千元、工資四萬二千二百元）
    ，再依行政院所頒「固定資產耐用年數表」及「固定資產折舊率表」規定，以小
    客貨車耐用年數為五年，按「定率遞減法」每年折舊千分之三六九計算，並依系
    爭上訴人甲○○所有之車牌號碼Ｘ二–四四八二號自用小客車行車執照影本及進
    口貨物稅完（免）稅證明書（車輛用）影本所載該車出廠使用日期為八十四年一
    月（西元一九九五年一月），至事故發生之九十年一月二十二日止，實際使用之
    日數為六年一月，而依行政院所頒「固定資產折舊率表」註四規定採用定率遞減
    法者，其最後年之折舊額，加計歷年折舊累計額，其總合不得超過該資產成本員
    額之十分之九規定，及耐用年數五年之物，採用定率遞減法計算折舊者，其每年
    折舊率分別為千分之三百六十九，另採定率遞減法計算折舊者，其最後一年之折
    舊額，加歷年累計折舊額，其總和將超過該資產成本十分之九，而認已逾耐用年
    數之客貨車輛，仍有相當於新品資產成本百分之十之殘值，據以判定上訴人甲○
    ○所有之系爭Ａ車迄車禍發生時，其車輛之零件材料部分價值，為新品價值之百
    分之十，而計算出上訴人甲○○修復車輛之必要費用為零件材料部分費用之百分
    之十與修理工資合計之金額為五萬元（含扣除零件折舊部分後之零件費用七千八
    百元，工資四萬二千二百元），於法並無不合。
六、復按，損害之發生或擴大被害人與有過失者，法院得減輕賠償金額或免除之，民
    法第二百十七條第一項定有明文。系爭車禍之發生，上訴人甲○○應自負百分之
    七十責任，上訴人丙○○○應負百分之三十之過失責任一節，業如前述。從而，
    原審以上訴人甲○○對系爭車禍之發生與有過失為由，酌減上訴人丙○○○之賠
    償金額為一萬五千元（計算式：５００００×３０﹪＝１５０００），及自起訴
    狀繕本送達翌日（即九十一年六月六日）起至清償日止，按週年利率百分之五之
    計算之利息，並駁回上訴人甲○○其餘請求，經核並無違誤。兩造各就其敗訴部
    分提起上訴，指摘原判決不當，求予廢棄改判，均無理由，上訴均應駁回。
七、本件事證已臻明確，兩造其餘攻擊防禦方法與舉證，核與判決結果無影響，爰不
    逐一論述，附此敘明。
八、據上論結，本件兩造上訴均無理由，依民事訴訟法第四百三十六條之一第三項、
    第四百四十九條第一項、第七十八條，判決如主文。
中      華      民      國    九十二    年      八      月    二十六    日
                          臺灣臺中地方法院民事第三庭
~B審判長法官  張瑞蘭
~B法      官  許石慶
~B法      官  林宗成
右為正本，係照原本作成。
不得上訴
中      華      民      國    九十二    年      八      月    二十六    日
~B法院書記官  魏宏銘


司法院資訊處製作；財團法人民間司法改革基金會備份。
